【裁判字號】    92,上易,1136
【裁判日期】    920730
【裁判案由】    詐欺
【裁判全文】
臺灣高等法院臺中分院刑事判決                九十二年度上易字第一一三六號
    上  訴  人  臺灣臺中地方法院檢察署檢察官
    被      告  丙○○
右上訴人因被告詐欺案件，不服臺灣臺中地方法院九十二年度易字第九七二號，中華
民國九十二年五月九日第一審判決（起訴案號：臺灣臺中地方法院檢察署九十一年度
偵緝字第八三八號）提起上訴，本院判決如左：
    主      文
原判決撤銷。
丙○○幫助意圖為自己不法之所有，以詐術使人將本人之物交付，處拘役參拾日，如
易科罰金，以參佰元折算壹日。
    事      實
一、丙○○於民國九十年十月間，由報紙刊登之「存簿買賣」廣告，與不詳姓名綽號
    「小陳」之成年男子聯絡，其明知綽號「小陳」之人與其他不詳姓名之成年人欲
    利用人頭帳戶作為詐取財物之匯款帳戶，竟因缺錢花用，遂基於幫助綽號「小陳
    」等人詐欺之犯意，而將其所持有之臺中縣太平市宜欣郵局、局號００二一四三
    —八號、帳號０五五六八三—九號（檢察官起訴書誤載帳號為0000000─
    ０）之存摺及提款卡，以新臺幣（下同）三千元之代價，在臺中市○○路某處售
    予綽號「小陳」之人供其等詐財使用。嗣綽號「小陳」等人意圖為自己不法之所
    有，以刊登報紙廣告方式散發廣告以「台新個人信用貸款、工商個人貸款」名義
    ，佯稱可為人辦理貸款，致乙○○於九十年十月十二日見該廣告，誤信為真實，
    與自稱黃玉瑛（真實姓名不詳）之人聯絡，匯款一萬九千六百八十元至其指定之
    上開０五五六三─九號丙○○帳戶內，作為辦理貸款之手續費，事後該不詳姓名
    之人竟推諉無法辦理貸款，始知受騙，嗣經乙○○報警處理而查獲上情。
二、案經臺中市警察局第一分局報請臺灣臺中地方法院檢察署檢察官偵查起訴。
    理      由
一、被告丙○○（下稱被告）固坦承於右揭時、地將其所開立之臺中縣太平市宜欣郵
    局、局號００二一四三—八號、帳號０五五六八三—九號之存摺（下稱上開存摺
    ），售予真實姓名年籍不詳綽號「小陳」之成年男子，惟矢口否認有何詐欺犯行
    ，辯稱：伊在報紙上見有收購帳戶之廣告，因一時缺錢，才打電話與「小陳」聯
    絡，伊並不知「小陳」收購帳戶係作為詐欺集團不法使用云云。經查，上開帳戶
    為被告所申請開立，並於九十年十月三十一日申請更換密碼及印鑑之情，有臺灣
    中區郵政管理局九十年十一月七日以支00000000字第二二六號函所檢附
    之帳戶立帳申請書及更換事項紀要影本各一件附卷可稽（見偵字卷第九至十二頁
    ），而被害人乙○○受詐欺後匯款至被告上開帳戶之事實，亦據被害人乙○○於
    警訊中指述綦詳（見偵字卷第六頁），並有報紙廣告、郵政國內匯款執據在卷可
    參（見偵字卷第七、八頁），被告將其存摺帳戶賣予「小陳」作為詐欺取財之工
    具之事實，可以認定。雖被告辯稱並不知「小陳」係詐欺集團成員，亦不知該帳
    戶作為詐欺集團詐財使用，否則便不會出賣帳戶云云。然金融存款帳戶，事關存
    戶個人財產權益之保障，而提款卡更為提領該存摺內金額之便利管道，除非本人
    或與本人具密切之關係者，難認有何理由可自由流通使用該存褶。一般人亦均有
    應妥為保管存褶及提款卡，以防止存褶、提款卡被他人盜用之常識。縱偶有將存
    摺、提款卡交付他人之需，亦必深入瞭解其用途後再行提供以使用，此為一般人
    日常生活經驗。且存摺、提款卡等物係有關個人財產之重要物品，若為不明人士
    持有，極易被利用為與財產有關之犯罪工具，使自己遭受被疑為犯罪人之不利結
    果。本件被告係有社會生活經驗之成年人，於本院應訊時其智力又顯非低於一般
    常人，對於上開事理殊無不知之理，參以被告於販賣該帳戶前並未詢問小陳等人
    公司之名稱、所營事業，也沒仔細詢問該帳戶究竟是做什麼用，即貿然將此等重
    要且專屬個人之物交予不認識之人使用，實與一般人之日常生活經驗顯然有悖。
    另參諸現今金融市場開放，競爭激烈之社會現實，於金融機構開設帳戶極其容易
    ，果有使用金融帳戶之必要，可自己向各該金融機構申請開立帳戶，不必另行支
    出代價而使用他人所申請之帳戶。足見被告於提供帳戶之初即明知「小陳」等人
    將持其提供之存摺行詐，而有幫助詐欺之故意甚明，其辯稱不知「小陳」等人買
    受帳戶係為供詐欺財物之用等辯解，顯係卸責之詞要難採信。
二、次查，被告於警訊中供稱：「我在九十年十月間因閱讀報紙後（已忘記那一報之
    分類廣告），將該郵政存摺儲金簿及提款卡以三千元價格販賣給一名不知姓名年
    籍綽號『小陳』之男子使用。」、「我於九十年十月間，在臺中市○○路附近販
    賣給綽號『小陳』之男子，現已無法聯絡。」（見偵字卷第四頁背面），是應認
    被告出賣上開帳戶之日期應於九十年十月間，檢察官起訴事實認被告出賣上開帳
    戶之日期為九十年二月，尚有未洽，附此敘明。
三、被告提供其個人之帳戶給綽號「小陳」等人使用，而小陳等人果持上開存摺作為
    詐欺財物匯款用。小陳等人所為，係犯刑法第三百三十九條之詐欺罪，被告持供
    其個人帳戶供小陳等人作為詐欺時之匯款帳戶，被告並無為自己犯詐欺之意思，
    且未實施構成要件之行為，應成立詐欺罪之幫助犯，並依刑法第三十條第二項減
    輕其刑。原審未察，遽為被告無罪之判決，尚有未恰，檢察官上訴意旨指摘及此
    ，為有理由，自應由本院將原判決撤銷予以改判。爰審酌被告因一時缺錢花用，
    即提供自己存摺幫助他人實施詐欺，使無從追訴真正犯罪之人；且犯後仍飾詞圖
    卸，但幫助詐欺得之金額僅一萬九千六百八十元，數額不高，被害人損害不大等
    一切情狀，量處如主文所示之刑並諭知易科罰金之折算標準，以示懲儆。
據上論斷，應依刑事訴訟法第三百六十九條第一項前段、第三百六十四條、第二百九
十九條第一項前段，刑法第三百三十九條第一項、第三十條、第四十一條第一項前段
，罰金罰鍰提高標準條例第一條前段、第二條，判決如主文。
本案經檢察官甲○○到庭執行職務。
中      華      民      國    九十二    年      七      月     三十     日
                                臺灣高等法院臺中分院刑事第九庭
                                      審判長法  官  陳  筱  珮
                                            法  官  康  應  龍
                                            法  官  趙  春  碧
右正本證明與原本無異。
不得上訴。
                                            書記官  陳  文  琴
中      華      民      國      九十二   年       七      月    三十一  日
                                                                        Ｉ


司法院資訊處製作；財團法人民間司法改革基金會備份。
